臺灣桃園地方法院刑事判決
110年度金訴字第28號
公  訴  人  臺灣桃園地方檢察署檢察官
被      告  羅正雄



選任辯護人  鍾儀婷律師
被      告  張豪韋


選任辯護人  許智捷律師
被      告  黃奕翔


選任辯護人  邱聖翔律師
            康皓智律師
被      告  黃柏章


            黃博翔


上列被告因詐欺等案件，經檢察官提起公訴（109年度偵字第266
56號），本院判決如下：
    主  文
壹、壬○○犯如附表一編號1至3所示之罪，各處如附表編號1至3所
    示之刑，應執行有期徒刑5年6月。如附表二編號1至3所示偽
    造公印文、印文、附表四編號1所示之物、附表三編號4至6
    、8所示之物及偽造之「凍結證物」印文均沒收。
貳、丙○○犯如附表一編號1至3所示之罪，各處如附表編號1至3所
    示之刑，應執行有期徒刑3年8月。如附表二編號1至3所示偽
    造公印文、印文、附表四編號1、3、7、8所示之物及偽造之
    「凍結證物」印文均沒收；未扣案之犯罪所得新臺幣5千元
    沒收，於全部或一部不能沒收或不宜執行沒收時，追徵其價
    額。
參、丁○○犯如附表一編號2至3所示之罪，各處如附表編號2至3所
    示之刑，應執行有期徒刑3年2月。如附表二編號2、3所示偽
    造公印文、印文、附表四編號1所示之物、附表五編號5所示
    之物及偽造之「凍結證物」印文均沒收；未扣案之犯罪所得
    新臺幣5萬元沒收，於全部或一部不能沒收或不宜執行沒收
    時，追徵其價額。
肆、戊○○犯如附表一編號1所示之罪，處如附表編號1所示之刑。
    如附表二編號1所示偽造公印文、印文、附表六編號1所示之
    物及偽造之「凍結證物」印文均沒收；未扣案之犯罪所得新
    臺幣3千元沒收，於全部或一部不能沒收或不宜執行沒收時
    ，追徵其價額。
伍、己○○犯如附表一編號1至3所示之罪，各處如附表編號1至3所
    示之刑，應執行有期徒刑3年。如附表二編號1至3所示偽造
    公印文、印文、附表四編號1所示之物、附表七編號2所示之
    物及偽造之「凍結證物」印文均沒收；扣案之犯罪所得新臺
    幣5千元沒收。
    犯罪事實
一、壬○○（綽號「國哥」）於民國107年9、10月間某日，基於參
    與、指揮犯罪組織及招攬他人加入犯罪組織之犯意，參與由
    真實姓名年籍不詳之綽號「經理」、「金哥」、真實姓名年
    籍不詳之大陸地區成年人等人所組成3人以上以實施詐術為
    手段，具有持續性及牟利性之結構性詐欺犯罪組織（下稱本
    案詐欺集團，無證據證明該集團含有未滿18歲之成員），本
    案詐欺集團分工為機房、水房、收水、車手頭、車手等角色
    ，由大陸地區機房隨機撥打電話與被害人施以詐術，被害人
    受騙領出款項後，由車手依大陸地區機房、壬○○指示向被害
    人收取詐騙款項後，隨即交與在附近監視過程之車手頭，車
    手頭收取該贓款後轉交與收水，再由收水交與水房即壬○○。
    壬○○加入本案詐欺集團後，由大陸地區機房之成員指示壬○○
    招募收水、車手頭、車手，壬○○即於參與本案詐欺集團後之
    107年10月間某日，以電話招募己○○加入本案詐欺集團擔任
    收水，另於108年4月間某日以報紙刊登廣告招募丙○○擔任車
    手、車手頭，並由壬○○交付聯繫用之工作手機門號給收水、
    車手頭、車手，以門號0000000000號等門號與收水、車手頭
    、車手等成員聯繫，等候車手頭、車手向其報班，並於大陸
    地區機房通知詐騙被害人成功後，再聯繫車手頭、車手告以
    大陸地區機房會與渠聯繫於何時、至何處向被害人收取詐騙
    款項，復於接獲大陸地區機房通知被害人交付與車手之詐騙
    款項金額後，再聯繫車手頭向該車手拿取款項並告知車手頭
    、車手各可獲取多少報酬，由車手頭將扣除報酬後之贓款拿
    至大陸地區機房或壬○○指定之地點，再由壬○○指示收水至該
    處向車手頭收取贓款並拿至其指定之地點，其再至該處收取
    贓款放置於大陸地區機房指定處所由本案詐欺集團不詳成員
    收取之，而以此方式與大陸地區不詳成員共同指揮其下之收
    水、車手頭、車手等成員，且由本案詐欺集團上級成員指定
    車手頭與車手可平分收取款項數額10％之報酬，收水則與壬○○平分收取款項數額5％之報酬，壬○○並有調整報酬數額之權
    限。己○○（綽號「阿亮」）於107年10月間某日，受壬○○招
    募而加入參與本案詐欺集團擔任收水。丙○○（綽號「阿順」
    ）於108年4月間某日，受壬○○招募而加入參與本案詐欺集團
    先後擔任車手、車手頭，使用門號0000000000號與壬○○、其
    他車手聯繫，另負責至便利商店收受傳真之偽造公文書，並
    持於某不詳時、地委請不知情之成年刻印業者偽刻之「行政
    執行處印」印章蓋印於其上而偽造印文，將該偽造公文書交
    與車手持以向被害人詐騙。丁○○（綽號「阿奕」）於108年8
    月底某日，經由臉書廣告得知丙○○刊登之徵才廣告，經丙○○
    面試後，受丙○○招募而加入參與本案詐欺集團擔任車手，使
    用門號0000000000號與丙○○、壬○○、「經理」聯繫，另負責
    持傳真之偽造公文書向被害人收取詐騙款項交與丙○○轉交己○○。壬○○、己○○、丙○○、丁○○等4人即與「經理」、「金哥
    」、「阿球」及本案詐欺集團之其他真實姓名年籍不詳成員
    共同意圖為自己不法之所有，基於3人以上共同冒用政府機
    關及公務員名義詐欺取財、行使偽造公文書及一般洗錢之犯
    意聯絡。另戊○○（綽號「小肆」）於108年8月24日，經由臉
    書廣告得知丙○○刊登之徵才廣告，與丙○○聯繫後，依一般人
    之社會生活通常經驗，可預見丙○○面試時當場告知之工作內
    容與原徵才廣告內容不符，且該工作內容不具專業性，工作
    輕鬆、不甚費勞力、時間，卻可領取與付出之勞力、時間顯
    不相當之報酬，又領取鉅額款項後，並非前往固定辦公地點
    交付會計等記帳等顯違常理之情節，極有可能係為詐欺集團
    收取、層轉犯罪所得，製造金流斷點，且足以掩飾、隱匿詐
    欺犯罪所得之來源、去向，竟仍基於縱使如此亦不違背其本
    意之不確定故意，加入本案詐欺集團擔任車手，而與壬○○、
    己○○、丙○○、「經理」、「金哥」、「阿球」及本案詐欺集
    團之其他真實姓名年籍不詳成員共同意圖為自己不法之所有
    ，基於3人以上共同詐欺取財及一般洗錢之犯意聯絡，分別
    為下列行為：
  ㈠本案詐欺集團不詳機房成員於108年8月20日上午9時許撥打電
    話予甲○○○，假冒警察、法官等公務人員，佯稱因其個人資
    料外洩，遭人盜用而開立中國信託臺中分行帳戶，且該帳戶
    涉嫌詐欺，其須配合查驗資金來源以證明清白云云，要求甲○○○分別至郵局提領新臺幣（下同）12萬元、新光銀行提領8
    萬元，甲○○○因陷於錯誤，而分別於108年8月21日下午3時37
    分至嘉義市東區中山路之郵局提領12萬元、同年月22日上午
    10時15分至嘉義市東區中山路之新光銀行嘉義分行提領8萬
    元。嗣本案詐欺集團不詳成員復於同年月26日上午9時許，
    撥打電話予甲○○○要求其等候指示，另指示丙○○至指定之便
    利商店接收本案詐欺集團不詳成員於不詳時、地偽造印有「
    臺灣臺中地方法院檢察署印」公印文、「檢察行政處鑑」、
    「處長莊進國」印文之「臺灣臺中地方法院行政凍結管收執
    行命令」、印有「臺灣臺中地方法院檢察署印」公印文之「
    臺中地檢署監管科收據」，及偽造蓋有「凍結證物」戳章之
    中國信託商業銀行存摺封面及內頁影本傳真之私文書（上揭
    偽造之文書，下簡稱偽造公文書A），將偽造公文書A置入牛
    皮紙袋黏封後交與戊○○（無證據證明戊○○冒用公務員或知悉
    牛皮紙袋內有偽造公文書Ａ），嗣「經理」於同日11時許打
    電話指示戊○○前往甲○○○之嘉義市○區○○街00號住處，及撥打
    電話告知甲○○○將裝有現金20萬元之紙袋交與戊○○，戊○○並
    將裝有偽造公文書A之牛皮紙袋交與甲○○○，以示臺中地檢署
    監管科已收受上開款項之意而行使該偽造公文書、私文書，
    足生損害於臺灣臺中地方法院、臺灣臺中地方檢察署公文書
    之公信力及甲○○○、中國信託商業銀行。嗣戊○○與丙○○一同
    搭計程車至嘉義火車站，於前站廁所內將前開款項交與丙○○
    ，丙○○即自該款項中抽出3千元交與戊○○作為報酬，另抽出1
    萬7千元作為自己之報酬，再依壬○○指示至新竹高鐵站將剩
    餘之贓款18萬元交與己○○。己○○收取前開贓款後，自該贓款
    抽出5千元作為報酬，再將其餘贓款交與壬○○，壬○○復自贓
    款中抽出5千元作為自己之報酬，再依本案詐欺集團不詳成
    員指示將剩餘之贓款17萬元放置於隱密處，由本案詐欺集團
    不詳成員前來收取，以此方式層轉犯罪所得，製造金流斷點
    ，掩飾、隱匿上開犯罪所得之本質、來源及去向。
  ㈡本案詐欺集團不詳成員於108年9月3日上午11時許撥打電話予
    乙○○，並假冒戶政人員、警察、法官、調查官等公務人員，
    佯稱因其個人資料外洩遭人盜用而開立中國信託臺中分行帳
    戶，且該帳戶涉嫌洗錢，其須配合查驗資金來源以證明清白
    云云，要求乙○○交付40萬元監管保證金，乙○○因陷於錯誤，
    而於同年月5日下午2時許至臺灣中小企業銀行桃園分行提領
    40萬元。另壬○○於同年月5日上午9時許打電話指示丁○○至烏
    日高鐵站與丙○○會合一同搭車至桃園，嗣丙○○於同日上午11
    時許至便利商店接收本案詐欺集團不詳成員於不詳時、地偽
    造印有「臺灣臺中地方法院檢察署印」公印文、「檢察行政
    處鑑」、「處長莊進國」印文之「臺灣臺中地方法院行政凍
    結管收執行命令」，及偽造蓋有「凍結證物」戳章之中國信
    託商業銀行存摺封面及內頁影本傳真之私文書，及偽造「臺
    中地方法院檢察署108年度存字第153號」提存文件，及偽造
    「臺中地檢署監管科收據」之傳真，並由丙○○持於不詳時、
    地委請不知情之成年刻印業者偽刻之「行政執行處印」印章
    蓋於上揭「臺中地方法院檢察署108年度存字第153號」提存
    文件、「臺中地檢署監管科收據」傳真（上揭偽造之文書，
    下簡稱偽造公文書B），將之置入牛皮紙袋後交與丁○○，嗣
    再由「經理」以電話指示丁○○於同日下午3時許至乙○○之桃
    園市○○區○○路000巷0弄00號住處，及冒充係王清杰法官撥打
    電話予乙○○，要求其將現金40萬元交與丁○○，丁○○則向乙○○
    佯以調查局人員並解釋其遭冒名成立空頭公司洗錢，需交付
    40萬元監管金云云，並將裝有偽造公文書B之牛皮紙袋交與
    乙○○，以示臺中地檢署監管科已收受上開款項之意而行使該
    偽造公文書、私文書，足生損害於臺灣臺中地方法院、臺灣
    臺中地方檢察署公文書之公信力及乙○○、中國信託商業銀行
    。嗣丁○○依「經理」指示至桃園火車站後站，於後站廁所內
    將前開款項交與丙○○，丙○○徵得壬○○同意後，自該款項中抽
    出1萬元交與丁○○作為報酬，另抽出3萬元作為自己之報酬，
    再依壬○○指示至平鎮區指定處將剩餘之贓款36萬元交與己○○
    。己○○收取前開贓款後，自該贓款抽出5千元作為報酬，再
    將其餘贓款交與壬○○，壬○○亦自贓款中抽出1萬5千元作為自
    己之報酬，再依本案詐欺集團不詳成員指示將剩餘之贓款34
    萬元放置於隱密處，由本案詐欺集團不詳成員前來收取，以
    此方式層轉犯罪所得，製造金流斷點，掩飾、隱匿上開犯罪
    所得之本質、來源及去向。
  ㈢⒈本案詐欺集團不詳成員於108年9月10日上午10時許撥打電話
    予庚○○○，並假冒戶政人員、警察等公務人員，佯稱其因個
    人資料外洩，遭人盜用而開立中國信託臺中分行帳戶，且該
    帳戶涉嫌詐欺，其須配合查驗資金來源以證明清白云云，庚○○○因陷於錯誤，而於同年月12日下午1時許至第一銀行東勢
    分行提領10萬元，及至中華郵政東勢郵局提領20萬元。另壬○○於同年月12日上午9時許打電話指示丁○○待命，嗣「經理
    」以電話指示丁○○至臺中市第一廣場向丙○○拿取牛皮紙袋，
    及至指定之便利商店接收偽造印有「臺灣臺中地方法院檢察
    署印」公印文、「檢察行政處鑑」、「處長莊進國」印文之
    「臺灣臺中地方法院行政凍結管收執行命令」，及偽造蓋有
    「凍結證物」戳章之中國信託商業銀行存摺封面及內頁影本
    傳真之私文書，及偽造「臺中地方法院檢察署108年度存字
    第153號」提存文件，及偽造「臺中地檢署監管科收據」之
    傳真（上揭文書，下簡稱偽造公文書C）並置入牛皮紙袋，
    再至臺中市東勢國小，而庚○○○亦依「經理」指示至東勢國
    小，丁○○遂依「經理」指示向庚○○○告以受王清杰法官指派
    前來收取款項，並將裝有偽造公文書C之牛皮紙袋交與庚○○○
    ，以示臺中地檢署監管科已收受上開款項之意而行使該偽造
    公文書、私文書，足生損害於臺灣臺中地方法院、臺灣臺中
    地方檢察署公文書之公信力及庚○○○、中國信託商業銀行。
    嗣丁○○依壬○○指示至豐原火車站後站附近土地公廟將款項交
    與丙○○，丙○○再依壬○○指示自該款項中抽出1萬元、2萬元作
    為丁○○、自己之報酬，再依壬○○指示至新竹火車站指定處將
    剩餘之贓款27萬元交予己○○。己○○收取前開贓款後後，自該
    贓款中抽出5千元作為報酬，再將其餘贓款交與壬○○，壬○○
    自該款項中抽出1萬元作為自己報酬後，再依本案詐欺集團
    不詳成員指示將剩餘之贓款25萬5千元放置於隱密處，由本
    案詐欺集團不詳成員前來收取，以此方式層轉犯罪所得，製
    造金流斷點，掩飾隱匿上開犯罪所得之本質、來源及去向。
    ⒉嗣本案詐欺集團不詳成員接續於同年月16日與庚○○○聯繫，
    要求庚○○○再交付48萬元，庚○○○遂於16日解除定期存款、質
    押借款湊得48萬元。嗣壬○○指示丁○○前往臺中市東勢區，並
    由「經理」以電話指示丁○○至指定之便利商店接收偽造印有
    「臺灣臺中地方法院檢察署印」公印文之「臺中地檢署監管
    科收據」之傳真（下簡稱偽造公文書D）並置入牛皮紙袋，
    再至東勢國小，而庚○○○亦依「經理」之指示至東勢國小，
    丁○○即依「經理」指示向庚○○○收取48萬元，並將裝有偽造
    公文書D之牛皮紙袋交與庚○○○，以示臺中地檢署監管科已收
    受上開款項之意而行使該偽造公文書，足生損害於臺灣臺中
    地方檢察署公文書之公信力及庚○○○。嗣丁○○因機車故障而
    就近將48萬元交與丙○○，丙○○即自該款項中抽出1萬5千元、
    3萬3千元作為丁○○、自己之報酬，再依壬○○指示將剩餘贓款
    43萬2千元交與己○○。己○○從中抽取5千元後，將所餘贓款交
    與壬○○，壬○○自該款項中抽出1萬9千元作為自己報酬後，再
    依本案詐欺集團不詳成員指示將剩餘之贓款40萬8千元放置
    於隱密處，由本案詐欺集團不詳成員前來收取，以此方式層
    轉犯罪所得，製造金流斷點，掩飾隱匿上開犯罪所得之本質
    、來源及去向。⒊又本案詐欺集團不詳成員接續於同年月18
    日與庚○○○聯繫，要求庚○○○再交付30萬元，庚○○○遂於同日
    至臺灣銀行質押借款30萬元。嗣壬○○指示丁○○前往臺中市東
    勢區，並由「經理」以電話指示丁○○至指定之便利商店接收
    偽造印有「臺灣臺中地方法院檢察署印」公印文之「臺中地
    方法院保證金收據」之傳真（下簡稱偽造公文書E）並置入
    牛皮紙袋，再至東勢國小，而庚○○○亦依「經理」之指示至
    東勢國小，丁○○即依「經理」指示向庚○○○收取30萬元，並
    將裝有偽造公文書E之牛皮紙袋交與庚○○○，以示臺中地檢署
    監管科已收受上開款項之意而行使該偽造公文書，足生損害
    於臺灣臺中地方法院、臺灣臺中地方檢察署公文書之公信力
    及庚○○○。嗣丁○○在東勢國小附近將30萬元交與丙○○，丙○○
    即自該款項中抽出3萬元與丁○○平分，再依壬○○指示將剩餘
    贓款27萬元交與己○○。己○○從中抽取5千元後，將所餘贓款
    交與壬○○，壬○○自該款項中抽出1萬元作為自己報酬後，再
    依本案詐欺集團不詳成員指示將剩餘之贓款25萬5千元放置
    於隱密處，由本案詐欺集團不詳成員前來收取，以此方式層
    轉犯罪所得，製造金流斷點，掩飾隱匿上開犯罪所得之本質
    、來源及去向。
二、本案因警獲報而報請臺灣臺北地方檢察署檢察官偵辦，並對
    壬○○使用之門號0000000000號等門號向臺灣臺北地方法院（
    下簡稱臺北地院）聲請實施通訊監察而循線查獲，並於108
    年9月27日持臺北地院法官核發之搜索票前往壬○○之桃園市○○區○○路00巷00號居處、丙○○之臺中市○○區○○路00巷00號住
    處、丁○○之臺中市○區○○路00號住處、戊○○之臺中市○○區○○
    路0段00巷00弄0號住處執行搜索，及經己○○同意而於桃園市
    ○鎮區○○路000號前搜索其使用之車牌號碼000-000號普通重
    型機車，而分別扣得如附表三至七所示物品。
三、案經甲○○○、乙○○、庚○○○訴由臺北市政府警察局刑事警察大
    隊報告臺灣臺北地方檢察署檢察官陳請臺灣高等檢察署檢察
    長核轉臺灣桃園地方檢察署檢察官偵查起訴。
    理  由
壹、程序部分
一、組織犯罪防制條例第12條第1項中段規定：「訊問證人之筆
    錄，以在檢察官或法官面前作成，並經踐行刑事訴訟法所定
    訊問證人之程序者為限，始得採為證據。」係以立法排除被
    告以外之人於警詢或調查中所為之陳述，得適用刑事訴訟法
    第159條之2、第159條之3及第159條之5之規定，是證人於警
    詢時之陳述，於違反組織犯罪防制條例案件，即絕對不具有
    證據能力，自不得採為判決基礎；而上開規定係排除一般證
    人於警詢陳述之證據能力之特別規定，然被告於警詢之陳述
    ，對被告本身而言，則不在排除之列（最高法院102年度台
    上字第2653號判決意旨參照）。準此，被告以外之人於警詢
    時之陳述，於被告違反組織犯罪防制條例部分，不具證據能
    力。又被告於警詢時之陳述，對於被告自己而言，則屬被告
    之供述，為法定證據方法之一，自不在組織犯罪防制條例第
    12條第1項規定之排除之列，除有不得作為證據之例外，自
    可在有補強證據之情況下，作為證明被告自己犯罪之證據。
二、被告以外之人於審判外之言詞或書面陳述，除法律有規定者
    外，不得作為證據，刑事訴訟法第159條第1項固定有明文。
    惟被告以外之人於審判外之陳述，雖不符同法第159條之1至
    第159之4之規定，而經當事人於審判程序同意作為證據，法
    院審酌該言詞陳述或書面陳述作成時之情況，認為適當者，
    亦得為證據，同法第159條之5第1項亦定有明文。查本案所
    引用之被告以外之人於審判外之陳述，雖為傳聞證據，惟經
    檢察官、被告壬○○等5人及其等辯護人於本院準備程序中均
    同意該等證據具有證據能力，且本院審酌該等證據查無有何
    違反法定程序取得之情形，亦無顯有不可信與不得作為證據
    之情，因認以之為證據核屬適當，故認均有證據能力。其餘
    資以認定被告犯罪事實之非供述證據，均查無違反法定程序
    取得之情形，依刑事訴訟法第158條之4之反面解釋，亦具證
    據能力。
貳、實體部分
一、認定犯罪事實所憑之證據及理由：
  ㈠被告壬○○、己○○、丙○○部分：
　⒈上開犯罪事實，除壬○○所犯指揮犯罪組織部分外，業據壬○○
    、黃柏翔、丙○○於警詢、偵訊及本院準備程序、審理中坦承
    不諱（見偵23749卷第13至20頁、第61至71頁，偵23856卷第
    3至7頁、第29至34頁，偵23748卷第59至66頁、第85至95頁
    ，本院審訴卷第168、174頁，本院金訴卷一第129至130頁，
    本院金訴卷二第73頁），核與證人即共同被告戊○○、丁○○於
    警詢及偵訊中之證述（見偵23747卷第11至18頁、第69至74
    頁、第111至114頁；偵23750卷第9至17頁、第161至168頁、
    第201至204頁），證人即告訴人甲○○○於警詢中之證述相符
    （見偵23747卷第23至26頁）、證人即告訴人乙○○於警詢及
    本院審理中之證述（見偵23750卷第29至31頁，本院金訴卷
    二第10至15頁）、證人即告訴人庚○○○於警詢中之證述（見
    偵25291卷一第279至281頁）大致相符，並有丙○○招募丁○○
    之廣告（見偵23750卷第81頁）、丙○○與戊○○通話之通訊監
    察譯文（見偵23747卷第33至35頁）、臺北市政府警察局大
    安分局偵辦戊○○詐欺案監視錄影畫面截圖（見偵23747卷第3
    7至41頁）、臺中市政府警察局第五分局刑事案件照片（見
    偵23748卷第23至45頁）、丁○○與丙○○通話之通訊監察譯文
    （見偵23750卷第19至20頁）、壬○○與丙○○通話之通訊監察
    譯文（見偵23750卷第20至22頁）、丁○○與詐欺上手之通聯
    紀錄（見偵23750卷第85至139頁）、桃園市政府警察局桃園
    分局中路派出所受理刑事案件報案三聯單及內政部警政署反
    詐騙案件紀錄表（見偵23750卷第32至35頁）、臺中市政府
    警察局車行紀錄匯出文字資料（見偵23750卷第69至70頁）
    、丁○○108/09/16及108/09/18騎乘車號000-000號重機前往
    東勢國小車行影像（見偵23750卷第71至77頁）、犯嫌丁○○
    向不詳被害人收取詐欺贓款新臺幣30萬元之翻拍照片（偵23
    750卷第83頁）等在卷可稽，並有偽造公文書A（見偵23747
    卷第29至31頁）、偽造公文書B（見偵23750卷第37至40頁）
    、偽造公文書C至E（見偵25291卷一第285至289，第290至29
    2，第293至294）及偽造之「行政執行處印」印章1顆扣案可
    佐。足認壬○○、己○○、丙○○之自白，與事實相符，應堪信為
    真實。
　⒉至壬○○之辯護人雖以壬○○僅透過網路招募己○○、丙○○，並未
    指揮底下成員做什麼，相關成員係由本案詐欺集團大陸地區
    成員與之聯繫，壬○○僅係依大陸地區成員指示將款項丟包至
    指定處，應僅成立招募及參與犯罪組織為其置辯而主張不成
    立指揮犯罪組織等語。
　⒊惟組織犯罪防制條例第3條第1項前段與後段，分別就「發起
    、主持、操縱或指揮」犯罪組織之人，與單純「參與」犯罪
    組織之人，所為不同層次之犯行，分別予以規範，並異其刑
    度，前者較重，後者較輕，係依其情節不同而為處遇。其中
    有關「指揮」與「參與」間之分際，乃在「指揮」係為某特
    定任務之實現，可下達行動指令、統籌該行動之行止，而居
    於核心或支配之角色，即足以當之；而「參與」則指聽取指
    令而實際參與行動之一般成員。又詐欺集團之分工細緻，不
    論電信詐欺機房（電信流）、網路系統商（網路流），或領
    款車手集團及水房（資金流），各流別如有3人以上，通常
    即有各該流別之負責人，以指揮各該流別分工之進行及目的
    之達成，使各流別各自分擔犯罪行為之一部，並相互利用其
    他流別之行為，以達整體詐欺集團犯罪目的之實現，則各流
    別之負責人，尤其是資金流之負責人，縱有接受詐欺集團中
    之發起、主持或操縱者之指示而為，然其所轄人員為其所招
    募、薪資或報酬亦由其發放，甚至本身亦參與該流別之工作
    等情事，則其於整體詐欺犯罪集團中，已非單純聽取指令而
    實行該流別犯行之一般參與者，而係居於指揮該流別行止之
    核心支配地位，且為串起各流別分工之重要節點人物，自屬
    組織犯罪防制條例第3條第1項所指「指揮」犯罪組織之人，
    與僅聽取指令而奉命行動之一般成員有別，故並非必須詐欺
    集團之首腦或核心人物始為同條例第3條第1項所稱之「指揮
    」犯罪組織之人。又參與犯罪組織後，另有主持、操縱或指
    揮該犯罪組織之行為者，則其參與犯罪組織之低度行為，應
    為其主持、操縱或指揮犯罪組織之高度行為所吸收，自應依
    較高度之同條例第3條第1項前段之罪論科，無復論以同條第
    1項後段之罪之餘地（最高法院109年台上字第5869號刑事判
    決意旨參照）。
  ⒋經查，壬○○招募己○○、丙○○後，指示丙○○招募戊○○、丁○○等
    車手，並由丙○○擔任車手頭，且己○○、丙○○使用與其他成員
    聯繫用之手機門號SIM卡係由壬○○提供；且壬○○會於大陸地
    區機房通知詐騙被害人成功後，聯繫車手頭、車手於何時、
    至何處會合向被害人收取詐騙款項，並彙整車手領取、收水
    收取之款項交由上級成員，且可決定或調整該次車手頭、車
    手可領得之報酬等情，業據己○○、丙○○、丁○○證述在卷。而
    壬○○於警詢、偵訊時亦坦認上情，復有上揭通訊監察譯文在
    卷可佐，足徵壬○○招募己○○、丙○○加入本案詐欺集團後，再
    藉由丙○○招募戊○○、丁○○參與本案詐欺集團，成立車手團，
    並分發工作所需之手機門號SIM卡與己○○、丙○○，及轉達、
    指示車手工作之地點及領取詐騙款項而指派部分工作內容，
    且有調整報酬之權限並彙整贓款上交等，顯見壬○○在該車手
    團中係處於串起各流別分工之重要節點，縱其仍須接受本案
    詐欺集團發起、主持或操縱者之指示，然其轄下資金流之車
    手集團成員，含其本人已有5人以上，從而，其在本案詐欺
    集團所擔任之角色地位，係居於指揮車手集團及收水即資金
    流之核心支配地位，已屬與上級成員共同「指揮」資金流之
    人無訛。是辯護人所辯，尚非可採。
  ㈡被告戊○○部分：
    訊據戊○○固坦承透過臉書徵才廣告而受僱於丙○○擔任向陌生
    人收款之工作，及於犯罪事實欄一、㈠所示時、地向甲○○○收
    取款項，並交付裝有偽造公文書A之牛皮紙袋與甲○○○，嗣將
    收取之款項交與丙○○並因而獲取3千元之報酬等事實，惟矢
    口否認有何犯行，辯稱：我於108年8月24日在臉書「大台中
    急徵人才網」，看到一則「順發3C徵業務助理」廣告，我就
    打電話詢問，面試時丙○○介紹工作內容為酒店催收款項，薪
    資是依催收金額分紅。之後丙○○於108年8月26日聯繫我，並
    拿牛皮紙袋給我，叫我到甲○○○住處將紙袋交給她，及向她
    收取裝有現金的紙袋，我拿到錢離開後就將該紙袋交給丙○○
    ，我不知道我收的錢是詐欺款項等語。經查：
  ⒈戊○○於108年8月24日，因於臉書發現徵才廣告，而由丙○○面
    試錄取，嗣本案詐欺集團不詳成員於犯罪事實欄一、㈠之時
    間，以犯罪事實欄一、㈠所示詐術，致甲○○○陷於錯誤，而將
    裝有現金20萬元之紙袋交與戊○○，戊○○則將裝有偽造公文書
    A之牛皮紙袋交與甲○○○，戊○○再將裝有該現金之紙袋交與丙○○，並因而獲取3千元之報酬等情，業經戊○○於警詢、偵訊
    中及本院準備程序中供陳不諱（見偵23747卷第11至18頁、
    第69至74頁、第111至114頁，本院審訴卷第150至151頁），
    核與證人即告訴人甲○○○於警詢中之證述（見偵23747卷第23
    至26頁）、丙○○之警詢、偵訊及審理中之證述（見本院金訴
    卷一第149至168頁）、壬○○於警詢、偵訊之證述（見偵2374
    9卷第13至20頁、第61至70頁）大致相符，並有自願受搜索
    同意書、搜索扣押筆錄暨扣押物品目錄表（見偵23747卷第4
    3至47頁）、偽造公文書A（見偵23747卷第29至31頁）、丙○○與戊○○通話之通訊監察譯文（見偵23747卷第33至35頁）、
    臺北市政府警察局大安分局偵辦戊○○詐欺案監視錄影畫面截
    圖（見偵23747卷第37至41頁）、臺中市政府警察局第五分
    局刑事案件照片（見偵23748卷第23至45頁）等在卷可稽，
    是此部分事實，首堪認定。
  ⒉戊○○雖否認參與犯罪組織、3人以上共同詐欺取財、一般洗錢
    等犯行，並以前揭情詞置辯。然查：
  ⑴行為人對於構成犯罪之事實，明知並有意使其發生者，為故
    意；行為人對於構成犯罪之事實，預見其發生而其發生並不
    違背其本意者，以故意論，刑法第13條定有明文。是故意之
    成立，不以對於構成犯罪之事實，明知並有意使其發生為必
    要，僅需對於構成犯罪之事實、結果，預見其發生，而其發
    生並不違背其本意即為已足。亦即倘行為人認識或預見其行
    為會導致某構成要件實現（結果發生），縱其並非積極欲求
    該構成要件實現（結果發生），惟為達到某種目的而仍容任
    該結果發生，亦屬法律意義上之容任或接受結果發生之「間
    接故意」，此即前揭法條所稱之「以故意論」。而共同正犯
    之意思聯絡，不以彼此間犯罪故意之態樣相同為必要，蓋刑
    法第13條第1項雖屬確定故意（直接故意），同條第2項則屬
    不確定故意（間接故意），惟不論「明知」或「預見」，僅
    係認識程度之差別，不確定故意於構成犯罪事實之認識無缺
    ，與確定故意並無不同，進而基此認識「使其發生」或「容
    認其發生（不違背其本意）」，共同正犯間在意思上乃合而
    為一，形成意思聯絡（最高法院103年度台上字第2320號判
    決意旨參照）。
  ⑵丙○○於審理時雖證述：當初面試戊○○時，有告訴他工作內容
    是當鋪委外收帳、工作合法，當時就報酬部分沒有說得很清
    楚，只說先收錢看看，沒說可以拿多少錢等語，及戊○○於偵
    訊中陳稱報酬領月薪等語。惟稽之丙○○於本院110年3月10日
    準備程序時稱：招募戊○○時告訴他的工作內容是收酒店帳款
    ，核與戊○○警詢、偵訊供陳丙○○面試時告以工作內容是收酒
    店帳款等語相符，可見丙○○面試時僅告知收酒店帳款。另壬○○於警詢已明確證述取款車手可與丙○○平分取款金額之1成
    等語，且戊○○於警詢中亦稱：薪資依每次催收金額分紅等語
    ，再壬○○就車手頭、車手取款之報酬有決定權，已如上述，
    顯見壬○○所述報酬計算以收取款項之一定成數較正確。而詐
    欺集團利用「車手」提領人頭帳戶款項，或佯稱被害人資料
    外洩遭冒用而需監管其帳戶資金，由「車手」持偽造之公文
    書面交與被害人並向被害人收取詐騙款項等情，迭經報章媒
    體多所披露，並屢經政府廣為反詐騙之宣導，一般具有通常
    智識之人，應可知悉託詞委託他人臨櫃或以自動付款設備提
    領金融機構帳戶款項，或交付他人不詳文件之同時並向該他
    人收取款項再行轉交者，多係藉此取得詐欺或其他財產犯罪
    所得，俾掩飾、隱匿金融機構帳戶內資金、贓款，或該犯罪
    所得去向及實際取得人之身分，以逃避追查。戊○○行為時年
    近30歲，教育程度為二、三專畢業（見偵23747卷第63頁）
    ，前從事工廠作業員（見同卷第87頁），實為具有一定智識
    程度與社會經驗之成年人，本應深諳此理。戊○○供稱因見臉
    書徵求業務助理之徵才廣告，而由丙○○於便利超商面試，並
    告以工作內容異於徵才廣告之催收酒店帳款工作，然一般工
    作應徵多係在公司行號或工作地點進行，使應徵者可對公司
    所在、名稱、工作內容、進行面試之人等事項均有一定之認
    識，並據以評估求職工作是否合法及未來發展性等，以決定
    是否就任；又戊○○既係收取酒店帳款，衡情，應由戊○○將收
    取之款項攜至公司或營業處所交與會計或記帳人員，由該人
    員與戊○○當面點收記入帳冊或相關文件，以免款項數目不清
    ，方符事理。詎戊○○應徵面試之地點並非於公司所在地而係
    於便利超商，又工作內容異於徵才廣告，交付帳款之對象又
    非會計等人員且僅須將向他人收取款項繳回，即可獲取所收
    取款項一定成數之報酬，該工作內容不具專業性，卻可獲取
    與付出之勞力顯不相當之報酬，則戊○○對於工作內容是否合
    法、正常，及徵才之業者有何必要為不實徵才廣告，及有何
    必要與初任職者分潤此利益，實無未生懷疑之理，此徵之丙○○於本院110年3月10日準備程序中陳稱：戊○○有問我工作內
    容不像酒店收款工作、有懷疑工作內容等語益明。至戊○○雖
    辯稱：我之前在臺中也從事過收取酒店帳款工作，也是拿牛
    皮紙袋去收款、將牛皮紙袋交與酒客，我是事後才懷疑此工
    作涉及不法等語，然徵之戊○○於審理時供陳：之前催收酒店
    帳款時，放本票、支票的袋子不會封起來等語，可知戊○○先
    前如曾從事收取酒店帳款，當會於收帳前，先與會計或相關
    負責人員確認收取款項數額、債務憑證係本票、支票、簽單
    或借據等文件，並於收取款項時當面點清數額後，將收取之
    款項交回會計或相關人員，以免因帳目不清致生糾紛。惟稽
    之戊○○就本案應徵情形、收取款項、在火車站男廁交付款項
    等情節，均與上情有違，足見戊○○為獲取報酬，於詐欺集團
    利用「車手」向被害人取款層轉詐欺集團其他成員遂行詐欺
    犯罪手法甚囂塵上之際，聽憑綽號「國哥」（戊○○斯時尚不
    知「國哥」即壬○○）、「經理」之指示取款，再交與丙○○轉
    交不詳之人，其於指示取款、收回金錢者之真實姓名、年籍
    均付之闕如情況下，參與本案詐欺集團擔任取款「車手」，
    對於詐欺犯罪、一般洗錢不法構成要件之實現，雖非有意使
    之發生，然此項結果之發生，顯不違背其本意，其容任之心
    態，即屬不確定故意甚明。至其雖事後即未再與丙○○或壬○○
    等本案詐欺集團成員聯繫，然此動機、原因不一而足，與其
    行為時主觀犯意之認定無關。
  ⒊綜上，戊○○所辯，均不足採，其所涉犯罪事實欄一、㈠部分，
    事證明確，其犯行堪以認定。
  ㈢被告丁○○部分：
    訊據丁○○固坦承於犯罪事實欄一、㈡、㈢所示時、地分別向乙○○、庚○○○收取款項，並分別將偽造公文書B至E之紙袋交與
    乙○○、庚○○○，及各將款項交與丙○○，惟矢口否認有何參與
    犯罪組織、加重詐欺取財、行使偽造公文書及洗錢之犯行，
    並辯稱：我於108年8月底在臉書社團，看到應徵外勤兼業務
    之廣告而前往面試，當時丙○○跟我說工作內容是當鋪業務、
    收酒店跟銀行的欠款，我不知道我收的錢是詐欺款項等語。
    其辯護人為其辯以：丁○○行為時方滿18歲，涉世未深，易遭
    他人欺騙，且其面試時有提供履歷予丙○○，顯見丁○○主觀上
    確實是以找工作來從事本件之領錢行為，又其行為時均使用
    家中機車、其母名下手機門號，並無刻意躲避檢警追緝，自
    無甘冒被檢警追緝之可能，另本件丁○○之所以得領取高薪，
    係因當鋪款項催收跟酒錢會伴隨物理上的風險如遭人毆打，
    故均無從推論丁○○有未必故意等語。經查：
  ⒈丁○○於108年8月底某日，因於臉書發現徵才廣告徵求外勤兼
    業務，而由丙○○面試錄取，嗣本案詐欺集團不詳成員於犯罪
    事實欄一㈡、㈢之時間，以犯罪事實欄一㈡、㈢所示詐術，致乙○○、庚○○○分別陷於錯誤，乙○○於犯罪事實欄一㈡所示時間將
    現金交與丁○○，丁○○則依綽號「國哥」（丁○○斯時尚不知「
    國哥」即壬○○）、「經理」之指示，將丙○○交付之裝有偽造
    公文書B之牛皮紙袋交與乙○○；另丁○○分別依「國哥」、「
    經理」之指示，先至便利商店收受傳真之偽造公文書C至E，
    再將之裝入信封袋，而分別於犯罪事實欄一㈢之時、地交與
    庚○○○，庚○○○則分別於犯罪事實欄一㈢之時、地將30萬元、4
    8萬元、30萬元交與丁○○，丁○○再分別於桃園火車站後站廁
    所、豐原火車站後站附近之土地公廟、東勢國小附近某處，
    將上揭40萬元、30萬元、48萬元、30萬元交與丙○○，並分別
    獲得1萬元、1萬元、1萬5千元、1萬5千元等情，業經丁○○於
    警詢、偵訊中及本院準備程序中供陳不諱（見偵23750卷第9
    至17頁、第161至168頁、第201至204頁，本院審訴卷第150
    頁），核與證人即告訴人乙○○於警詢及本院審理中之證述（
    見偵23750卷第29至31頁，本院金訴卷二第10至15頁）、證
    人即告訴人庚○○○於警詢中之證述（見偵25291卷一第279至2
    81頁）、丙○○之警詢、偵訊及審理中之證述（見本院金訴卷
    一第149至168頁）、壬○○於警詢、偵訊之證述（見偵23749
    卷第13至20頁、第61至70頁）大致相符相符，並有搜索及扣
    押筆錄暨扣押物品目錄表（見偵23750卷第47至55頁）、丁○○與丙○○通話、丙○○與壬○○通話之通訊監察譯文（見同卷第1
    9至21頁）、丁○○與詐欺上手之通聯紀錄（見同卷第85至139
    頁）、桃園市政府警察局桃園分局中路派出所受理刑事案件
    報案三聯單及內政部警政署反詐騙案件紀錄表（見同卷第32
    至35頁）、臺中市政府警察局車行紀錄匯出文字資料（見偵
    23750卷第69至70頁）、丁○○108/09/16及108/09/18騎乘AD3
    -990重機前往東勢國小車行影像（見偵23750卷第71至77頁
    ）、犯嫌丁○○向不詳被害人收取詐欺贓款新臺幣30萬元之翻
    拍照片（偵23750卷第83頁）、等件附卷可稽，及偽造公文
    書B（見偵23750卷第37至40頁）、偽造公文書C至E（見偵25
    291卷一第285至289，第290至292，第293至294）扣案可佐
    ，是此部分事實，首堪認定。
  ⒉丁○○雖否認參與犯罪組織、3人以上共同冒用政府機關及公務
    員名義詐欺取財、一般洗錢犯行；另其辯護人則為其辯以被
    告丁○○主觀上確實係找工作從事本案取款行為等語，而各以
    前揭情詞置辯。然查：
  ⑴乙○○於審理時雖證述：當天打電話給我的人說來向我拿錢的
    人是調查局的人，我只有跟打電話來的人對話，我沒有與向
    我收錢的人交談，收錢的人沒說他的身份，他只有與打電話
    的人講話等語。然稽之乙○○於108年9月6日警詢證述：108年
    9月5日有一陌生男性自稱調查局人員到我住處，出示臺中地
    方法院檢察署相關資料給我看，並向我解釋說有人假借我名
    義開設中國信託商業銀行帳戶成立空頭公司洗錢，並叫我現
    場交付40萬元給他，他便取走40萬元監管金等語；及丁○○於
    108年9月26日偵訊時供陳：我在乙○○家中有瞄到她將扣案的
    偽造公文書放在床上，我一開始有懷疑，因為他們說正當工
    作，為什麼要遮遮掩掩，被害人也有問我是否是調查員，但
    經理一直擋，所以跟被害人對話很短等語，可知丁○○向乙○○
    收取詐騙款項時應有向其表明係調查局人員，並因乙○○質疑
    而取出偽造公文書向其解釋涉嫌開設帳戶洗錢。乙○○雖於審
    理時為上揭證述，然此或因審理時距案發時間較為久遠，且
    乙○○於審理證述前已由壬○○、丙○○分別賠償其6萬元、4萬元
    ；復審酌乙○○上揭警詢所陳係於遭詐騙後翌日之證述，其記
    憶應較正確，又尚未受外力影響，是其警詢證述內容應較本
    院審理時之證述可採，此由丁○○上揭偵訊供陳：被害人也有
    問我是否是調查員，但經理一直擋，所以跟被害人對話很短
    、有瞄到公文書等語益明。又衡以丁○○既係聽從「經理」指
    示前往收款，如非「經理」因乙○○質疑而指示丁○○佯稱調查
    員並取出偽造公文書B向乙○○解釋，丁○○當無為此舉之理；
    又丁○○如非事前已知係從事「車手」聽從上手指示取款，「
    經理」自無當場指示丁○○冒充調查員並取出偽造公文書向乙○○解釋，而甘冒詐欺取財失風及丁○○向警檢舉本案詐欺集團
    之理。從而，堪認丁○○於面試時即已明確知悉係參與3人以
    上共同冒用政府機關及公務員名義詐欺取財、行使偽造公文
    書之詐欺集團，並與本案詐欺集團成員間共犯3人以上共同
    冒用政府機關及公務員名義詐欺取財、行使偽造公文書之犯
    行無訛。又由丁○○警詢、偵訊中供稱：向庚○○○收取3次款項
    ，均是「國哥」聯絡我去東勢，並告訴我「經理」會跟我聯
    絡，「經理」再打電話叫我去便利商店接收傳真，之後叫我
    去東勢國小找庚○○○，跟庚○○○說我受「王清杰」指派，並將
    電話交由庚○○○接聽，庚○○○就把款項交給我，我把信封袋交
    給庚○○○後離開，丙○○會在附近看著我等語，可知因丁○○知
    悉擔任車手取款工作，且前已有向乙○○取款之經驗，知悉本
    案詐欺集團運作模式，遂直接指示丁○○至便利超商接收偽造
    公文書傳真，並前往向庚○○○收取贓款無訛，此由其所接收
    之偽造公文書傳真上一望即可見「臺灣臺中地方法院」、「
    主審法官：王清杰」、「臺灣臺中地方法院檢察署印」、「
    臺灣臺中地方法院檢察署」、「臺中地檢署監管科收據」等
    印文，且「主審法官：王清杰」字樣亦與其所稱王清杰指派
    其前往收款云云相符，益徵丁○○收取之款項與當舖、銀行或
    酒店帳款均無涉。是丁○○及其辯護人上揭所辯各情，均不足
    採。
  ⒊綜上，丁○○就犯罪事實欄一、㈡至㈢部分，事證明確，其犯行
    均堪認定。
　㈣綜上所述，本案事證明確，壬○○等5 人犯行均堪認定，均應
    依法論科。
二、論罪：
  ㈠法律適用之說明：
  ⒈組織犯罪防制條例所稱之犯罪組織，係指3人以上以實施強暴
    、脅迫、詐欺、恐嚇為手段或最重本刑逾5年有期徒刑之罪
    ，所組成具有持續性或牟利性之有結構性組織；而所稱有結
    構性組織，係指非為立即實施犯罪而隨意組成，不以具有名
    稱、規約、儀式、固定處所、成員持續參與或分工明確為必
    要，組織犯罪防制條例第2條第1、2項分別定有明文。查壬○○、丙○○、丁○○、戊○○、己○○（下簡稱壬○○等5人）所加入之
    本案詐欺集團，係以詐騙他人金錢、獲取不法所得為目的，
    並各依其分工，分別負責佯裝政府機關及公務員名義，而編
    織不實理由分別向告訴人甲○○○、乙○○、庚○○○詐取金錢、交
    付聯繫工作用之門號、上下聯繫、指派工作、收取詐欺款項
    及轉交上游。堪認壬○○等5人所參與者，係於一定期間內存
    續，以實施詐欺為手段之牟利性組織，組織內部經過縝密之
    計畫與分工，由多數成員彼此相互配合，而組成具有持續性
    或牟利性之有結構性組織之犯罪組織。又壬○○不僅參與本案
    詐欺集團，並與上游成員共同指揮本案詐欺集團資金流之成
    員，已如上述。另壬○○招募丙○○、己○○加入本案詐欺集團分
    別擔任車手頭、收水，丙○○再招募戊○○、丁○○加入本案詐欺
    集團擔任車手，分別該當於組織犯罪防制條例第4條第1項之
    招募他人加入犯罪組織罪。
  ⒉掩飾或隱匿刑法第339條犯罪所得之本質、來源、去向、所在
    、所有權、處分權或其他權益者，即構成洗錢行為，洗錢防
    制法第2條第2款、第3條第2款分別定有明文。戊○○、丁○○出
    面取款後，交與丙○○層轉己○○、壬○○，再由壬○○交與本案詐
    欺集團不詳成員，使本案詐欺之犯罪所得去向陷於不明，達
    到掩飾犯罪所得之目的，是壬○○等5人所為，自屬前揭洗錢
    防制法所規範之一般洗錢行為。
　⒊刑法上所謂公印或公印文，係專指表示公署或公務員資格之
    印信而言，即俗稱大印與小官章及其印文，如不足以表示公
    署或公務員之資格者，不得謂之公印，即為普通印章。至其
    形式凡符合印信條例規定之要件而製頒，無論為印、關防、
    職章、圖記，如足以表示其為公務主體之同一性者，均屬之
    。惟如與機關全銜不符，或於機關全銜之下綴有他等文字，
    即非依印信條例規定，由上級機關所製發之印信，以表示該
    機關之資格者甚明，自非公印（最高法院69年度台上字第16
    76號判決意旨參照）。次按刑法上所指之公文書，則指公務
    員職務上製作之文書，與其上有無使用公印無涉，若由形式
    上觀察，文書之製作人為公務員，且文書之內容係就公務員
    職務上之事項所製作，即令該偽造之公文書上所載製作名義
    機關不存在，或所表現之印影並非公印，而為普通印章，然
    社會上一般人既無法辨識而仍有誤信為真正之危險，仍難謂
    非公文書（最高法院102年度台上字第3627號判決意旨參照
    ）。查戊○○、丁○○交付與甲○○○、乙○○、庚○○○之偽造公文書
    A至E所蓋用之「臺灣臺中地方法院檢察署印」，乃用以表明
    公署主體之印文，且事實上確有此政府機關存在，自應屬公
    印文；又該等文書上「王清杰」、「處長莊進國」之印文，
    由形式上觀察，僅屬機關內部職員代替簽名用之職章所作成
    之印文；另該文書上「檢察行政處鑑」、「行政執行處印」
    之印文，與機關全銜不符，均顯非依印信條例所規定製頒之
    印章所蓋用，自屬偽造之普通印文。又本案除扣得「行政執
    行處印」之偽造印章外，既未扣得與上揭偽造印文內容、樣
    式一致之偽造公印、印章，參以現今科技發達，縱未實際篆
    刻印章，亦得以電腦製圖軟體模仿印文格式列印或其他方式
    偽造印文圖樣，是依卷內現存事證，無法證明上揭公文書內
    偽造之公印文、印文確係透過偽刻印章之方式蓋印偽造，則
    尚難認確有偽造之「臺灣臺中地方法院檢察署印」公印、「
    檢察行政處鑑」 「王清杰」、「處長莊進國」印章之存在
    ，併此敘明。
  ⒋共同正犯間，非僅就其自己實施之行為負其責任，並在犯意
    聯絡之範圍內，對於他共同正犯所實施之行為，亦應共同負
    責（最高法院32年上字第1905號判決意旨參照）。共同正犯
    之意思聯絡，原不以數人間直接發生者為限，即有間接之聯
    絡者，亦包括在內（最高法院77年台上字第2135號判例意旨
    參照）。共同正犯之成立，祇須具有犯意之聯絡、行為之分
    擔，既不問犯罪動機起於何人，亦不必每一階段犯行均經參
    與。共同實行犯罪行為之人，在合同意思範圍內，各自分擔
    犯罪行為之一部，相互利用他人之行為，以達其犯罪之目的
    者，即應對於全部所發生之結果共同負責；且共同正犯不限
    於事前有協定，即僅於行為當時有共同犯意之聯絡者亦屬之
    ，且表示之方法，不以明示通謀為必要，即相互間有默示之
    合致亦無不可（最高法院103年度台上字第2335號判決意旨
    參照）。又3人以上共同詐欺取財及掩飾、隱匿詐欺犯罪所
    得去向以洗錢之案件，通常係一集團性犯罪，而詐欺集團為
    逃避查緝，多採分工方式為之，並經歷撥打電話實施詐術、
    收取款項、轉交款項、指揮監督、分贓等階段，而由多人縝
    密分工完成之集團性犯罪，若欠缺其中一成員之協力，即無
    法達成犯罪目的。經查，犯罪事實欄一、㈠部分，係分由本
    案詐欺集團不詳成員撥打電話予甲○○○實施上開詐術，並指
    示甲○○○交付款項與戊○○，戊○○收取後再層轉丙○○、己○○、
    壬○○、本案詐欺集團不詳成員等情，已如前述，堪認壬○○、
    己○○、丙○○、「經理」、等其他不詳成員間，就此部分共同
    詐欺取財、行使偽造公文書、一般洗錢之犯行，係相互分工
    以遂行整體詐欺及洗錢計畫。至戊○○依「經理」、壬○○、丙○○指示，向甲○○○收取詐騙款項，轉交丙○○、己○○、壬○○繳
    回上游成員，所參與者係詐欺取財之構成要件取財階段行為
    ，戊○○雖非確知壬○○、己○○、丙○○、「經理」與本案詐欺集
    團其他成員之分工細節，然其既可預見所參與者為詐欺集團
    取得被害人財物全部犯罪計劃之一部分行為（取財行為），
    其等相互利用分工，而共同達成不法所有之犯罪目的，自應
    就所參與並有犯意聯絡之加重詐欺取財、一般洗錢犯行同負
    全責。另犯罪事實欄一、㈡至㈢部分，係分由本案詐欺集團不
    詳成員撥打電話予乙○○、庚○○○實施上開詐術，並指示乙○○
    、庚○○○交付款項與丁○○，丁○○收取後再層轉丙○○、己○○、
    壬○○、本案詐欺集團不詳成員等情，已如前述，堪認壬○○、
    己○○、丙○○、丁○○、「經理」等其他不詳成員間，就此部分
    共同詐欺取財、行使偽造公文書、一般洗錢之犯行，係相互
    分工以遂行整體詐欺及洗錢計畫。
  ⒌加重詐欺取財罪，係侵害個人財產法益之犯罪，其罪數之計
    算，核與參與犯罪組織罪之侵害社會法益有所不同。參與犯
    罪組織罪為繼續犯，犯罪一直繼續進行，直至犯罪組織解散
    ，或其脫離犯罪組織時，其犯行始行終結，倘若行為人於參
    與詐欺犯罪組織之行為繼續中，先後多次為加重詐欺之行為
    ，該參與犯罪組織與其後之多次加重詐欺之行為皆有所重合
    。然因行為人僅為一參與犯罪組織行為，侵害一社會法益，
    屬單純一罪，應僅就「該案中」與參與犯罪組織罪時間較為
    密切之首次加重詐欺犯行論以參與犯罪組織罪及加重詐欺罪
    之想像競合犯，而其他之加重詐欺犯行，祗需單獨論罪科刑
    即可，無需再另論以參與犯罪組織罪，以避免重複評價（最
    高法院109年度台上字第3945號判決同此見解）。查壬○○、
    丙○○、丁○○、戊○○參與本案詐欺集團之犯罪組織，而為本案
    加重詐欺取財罪，查無參與同一犯罪組織之犯行，已經另案
    繫屬或判決之情形，有臺灣高等法院被告前案紀錄表在卷可
    憑，故壬○○、丙○○、丁○○、戊○○於本案首次參與詐欺取財之
    犯行，應另論參與犯罪組織罪（壬○○所涉指揮犯罪組織、招
    募他人加入犯罪組織、參與組織之罪數、丙○○所涉招募他人
    加入犯罪組織、參與組織之罪數，均詳後述）。另刑罰責任
    之評價與法益之維護息息相關，對同一法益侵害為雙重評價
    ，是過度評價；對法益之侵害未予評價，則為評價不足，均
    為法之所禁。又加重詐欺罪，係侵害個人財產法益之犯罪，
    其罪數之計算，核與參與犯罪組織罪之侵害社會法益有所不
    同，審酌現今詐欺集團之成員皆係為欺罔他人，騙取財物，
    方參與以詐術為目的之犯罪組織。倘若行為人於參與詐欺犯
    罪組織之行為繼續中，先後多次為加重詐欺之行為，因參與
    犯罪組織罪為繼續犯，犯罪一直繼續進行，直至犯罪組織解
    散，或其脫離犯罪組織時，其犯行始行終結。故該參與犯罪
    組織與其後之多次加重詐欺之行為皆有所重合，然因行為人
    僅為一參與犯罪組織行為，侵害一社會法益，屬單純一罪，
    應僅就「該案中」與參與犯罪組織罪時間較為密切之首次加
    重詐欺犯行論以參與犯罪組織罪及加重詐欺罪之想像競合犯
    ，而其他之加重詐欺犯行，祗需單獨論罪科刑即可，無需再
    另論以參與犯罪組織罪，以避免重複評價。是如行為人於參
    與同一詐欺集團之多次加重詐欺行為，因部分犯行發覺在後
    或偵查階段之先後不同，肇致起訴後分由不同之法官審理，
    為裨益法院審理範圍明確、便於事實認定，即應以數案中「
    最先繫屬於法院之案件」為準，以「該案件」中之「首次」
    加重詐欺犯行與參與犯罪組織罪論以想像競合。縱該首次犯
    行非屬事實上之首次，亦因參與犯罪組織之繼續行為，已為
    該案中之首次犯行所包攝，該參與犯罪組織行為之評價已獲
    滿足，自不再重複於他次詐欺犯行中再次論罪，俾免於過度
    評價及悖於一事不再理原則。至於「另案」起訴之他次加重
    詐欺犯行，縱屬事實上之首次犯行，仍需單獨論以加重詐欺
    罪，以彰顯刑法對不同被害人財產保護之完整性，避免評價
    不足，雖為最高法院109年度台上字第3945號判決意旨所揭
    示，然上揭以「最先繫屬於法院之案件」為「首次」加重詐
    欺犯行並論以參與犯罪組織罪，而以想像競合犯之關係從一
    重論以加重詐欺取財罪，其目的乃為裨益法院明確其審理範
    圍，以便於事實之認定，避免犯行發覺之先後或偵查機關偵
    查起訴之先後不同，使起訴後分由不同之法院審理，難以確
    認所謂之「首件」犯罪為何，且避免重複評價所採取之折衷
    見解，自非謂行為人參與犯罪組織犯行僅能由「最先繫屬於
    法院之案件」審理判斷，而於該案件確定未予審理時，其他
    事實上首次加重詐欺取財罪之繫屬法院亦不能加以審判，否
    則行為人參與犯罪組織之繼續行為將因此而未經充分評價，
    即有評價不足之不當。查己○○參與壬○○、「經理」、「金哥
    」及其等所屬詐欺集團犯罪組織後，因於107年12月4日犯加
    重詐欺取財案件，經臺灣嘉義地方檢察署檢察官起訴，並經
    臺灣嘉義地方法院（下簡稱嘉義地院）裁定逕以簡易判決處
    刑而以109年度金簡字第26號判決判處有期徒刑1年4月，緩
    年4年確定。然前案僅就其所犯3人以上共同冒用政府機關及
    公務員名義詐欺取財犯行判處罪刑，並未就其涉犯參與犯罪
    組織罪嫌予以論罪科刑，且該案已於109年7月15日確定，此
    有該案判決列印資料及臺灣高等法院被告前案紀錄表在卷可
    稽。是以，己○○參與犯罪組織之行為，既未經其所犯首先繫
    屬之該案判決加以審判，則其參與犯罪組織之犯行即非上開
    案件之確定判決效力所及，故本院對己○○於本案首次犯行（
    即犯罪事實一、㈠所示加重詐欺、行使偽造公文書、洗錢等
    犯行），與參與犯罪組織罪論以想像競合犯，即無重複評價
    之情。
  ㈡罪名：
  ⒈壬○○部分：
　⑴關於組織犯罪防制條例部分：
  ①核壬○○係犯組織犯罪防制條例第3條第1項前段之指揮犯罪組
    織罪、同條例第4條第1項之招募他人加入犯罪組織罪。
  ②起訴書所犯法條欄，就犯罪事實欄一之部分，雖漏未論及壬○○係犯組織犯罪防制條例第3條第1項前段之指揮犯罪組織罪
    、同條例第4條第1項之招募他人加入犯罪組織罪，然於起訴
    書犯罪事實欄一已明確載明壬○○擔任車手集團幹部、得指示
    己○○、丙○○、戊○○、丁○○執行任務，及分別招募己○○、丙○○
    加入本案詐欺集團等事實，應認此部分犯罪事實業經起訴，
    且其指揮、招募部分各與已起訴且經本院認定有罪之參與犯
    罪組織部分，分別有吸收關係之實質上一罪、想像競合之裁
    判上一罪關係，並經本院告知此部分罪名（見本院金訴卷二
    第80頁），而不影響其防禦權，本院自得一併審理。
  ③依據組織犯罪防制條例第4條第1項之立法理由，係為防範犯
    罪組織坐大，故規定只要有招募使人加入犯罪組織之行為，
    即予以處罰，不以所招募者為特定對象為限，亦不以實際上
    確有他人加入犯罪組織為必要，可見該條文之規範重點，在
    於行為人招募他人加入犯罪組織之行為，而非有無或多少人
    加入犯罪組織之結果。簡言之，不管招募1人、2人、3人以
    上，或他人有無同意加入，均侵害同一法益，而為單純一招
    募罪。則壬○○於密切接近之時、地招募己○○、丙○○等人加入
    本案詐騙集團，應合為包括之一罪予以評價，而論以接續犯
    。
  ④壬○○所犯上開指揮犯罪組織罪、參與犯罪組織罪、招募他人
    加入犯罪組織罪，其參與犯罪組織為指揮犯罪組織之階段行
    為，應為指揮犯罪行為所吸收，不另論罪；而指揮犯罪組織
    與招募他人加入犯罪組織罪具有局部同一性，而有異種想像
    競合之關係，應從一重論以指揮犯罪組織罪。　
　⑵就犯罪事實欄一㈠至㈢所為：
　①均係犯刑法第339條之4第1項第1款、第2款之3人以上共同冒
    用政府機關及公務員名義詐欺取財罪、第216條、第211條、
    第210條之行使偽造公文書、私文書罪，洗錢防制法第14條
    第1項之一般洗錢罪。
　②壬○○與己○○、丙○○、丁○○及本案詐欺集團其他成員就數次向
    庚○○○收取贓款之行為，應屬基於單一犯意而侵害同一法益
    ，其時空密接，應論以接續犯。
  ③壬○○各次犯行所犯上開3罪，係以一行為觸犯數罪名，皆為想
    像競合犯，依刑法第55條規定，各應從一重之3人以上共同
    冒用政府機關及公務員名義詐欺取財罪處斷。
　⑶上開壬○○所犯3次加重詐欺取財犯行，雖其中壬○○亦有前述指
    揮犯罪組織罪之犯行，惟因該指揮犯罪組織係屬一繼續行為
    ，依前述說明，為避免雙重評價、過度評價，應僅就首次即
    如犯罪事實欄一、㈠所示之加重詐欺取財犯行，論以指揮犯
    罪組織罪及3人以上共同冒用政府機關及公務員名義詐欺取
    財罪之想像競合犯，並從一重論以指揮犯罪組織罪；而就其
    所犯如犯罪事實欄一㈡至㈢所示犯行，不再論指揮犯罪組織罪
    。壬○○所犯指揮犯罪組織罪，與前揭3人以上共同冒用政府
    機關及公務員名義詐欺取財罪（2罪），犯意各別、行為有
    異，應予分論併罰。　 
　⒉己○○部分：
　⑴關於組織犯罪防制條例部分：
    核己○○係犯組織犯罪防制條例第3條第1項後段之參與犯罪組
    織罪。
  ⑵就犯罪事實欄一㈠至㈢所為：
　①均係犯刑法第339條之4第1項第1款、第2款之3人以上共同冒
    用政府機關及公務員名義詐欺取財罪、第216條、第211條、
    第210條之行使偽造公文書、私文書罪，洗錢防制法第14條
    第1項之一般洗錢罪。
　②己○○與壬○○、丙○○、丁○○及本案詐欺集團其他成員就數次向
    庚○○○收取贓款之行為，應屬基於單一犯意而侵害同一法益
    ，其時空密接，應論以接續犯。
  ③己○○各次犯行所犯上開3罪，係以一行為觸犯數罪名，皆為想
    像競合犯，依刑法第55條規定，各應從一重之3人以上共同
    冒用政府機關及公務員名義詐欺取財罪處斷。
　⑶上開己○○所犯3次加重詐欺取財犯行，雖其中己○○亦有前述參
    與犯罪組織罪之犯行，惟因該參與犯罪組織係屬一繼續行為
    ，依前述說明，為避免雙重評價、過度評價，應僅就首次即
    如犯罪事實欄一、㈠所示之加重詐欺取財犯行，論以3人以上
    共同冒用政府機關及公務員名義詐欺取財罪及參與犯罪組織
    罪之想像競合犯，並從一重論以3人以上共同冒用政府機關
    及公務員名義詐欺取財罪；而就其所犯如犯罪事實欄一㈡至㈢
    所示犯行，不再論參與犯罪組織罪。己○○所犯3人以上共同
    冒用政府機關及公務員名義詐欺取財罪共3罪，犯意各別、
    行為有異，應予分論併罰。　 
　⒊丙○○部分：
　⑴關於組織犯罪防制條例部分：
  ①核丙○○係犯組織犯罪防制條例之第4條第1項之招募他人加入
    犯罪組織罪、同條例第3條第1項後段之參與犯罪組織罪。
  ②起訴書所犯法條欄，就犯罪事實欄一之部分，雖漏未論及丙○○係犯組織犯罪防制條例第4條第1項之招募他人加入犯罪組
    織罪，然於起訴書犯罪事實欄一已明確載明丙○○擔任車手頭
    ，分別招募戊○○、丁○○加入本案詐欺集團等事實，應認此部
    分犯罪事實業經起訴，且其招募他人加入犯罪組織部分與已
    起訴且經本院認定有罪之參與犯罪組織部分，有想像競合之
    裁判上一罪關係，並經本院告知此部分罪名（見本院金訴卷
    二第80頁），而不影響其防禦權，本院自得一併審理。
  ③丙○○於密切接近之時、地招募戊○○、丁○○等人加入本案詐騙
    集團，應合為包括之一罪予以評價，而論以接續犯。
  ④丙○○於加入本案詐欺集團並參與該組織之行為繼續中，本於
    便利組織運作之同一目的，而招募戊○○、丁○○加入該組織，
    其目的應在於維護或確保組織犯罪運作之繼續進行，不僅時
    間上相互重疊，彼此亦具重要之關聯性，應評價為一行為觸
    犯上開二罪名之想像競合犯，應從一重論以招募他人加入犯
    罪組織罪（最高法院109年度台上字第4226號判決意旨參考
    ）。
　⑵就犯罪事實欄一㈠至㈢所為：
　①均係犯刑法第339條之4第1項第1款、第2款之3人以上共同冒
    用政府機關及公務員名義詐欺取財罪、第216條、第211條、
    第210條之行使偽造公文書、私文書罪，洗錢防制法第14條
    第1項之一般洗錢罪。
　②丙○○與壬○○、己○○、丁○○及本案詐欺集團其他成員就數次向
    庚○○○收取贓款之行為，應屬基於單一犯意而侵害同一法益
    ，其時空密接，應論以接續犯。
  ③丙○○各次犯行所犯上開3罪，係以一行為觸犯數罪名，皆為想
    像競合犯，依刑法第55條規定，各應從一重之3人以上共同
    冒用政府機關及公務員名義詐欺取財罪處斷。
　⑶參與犯罪組織罪與招募他人加入犯罪組織罪亦應成立想像競
    合犯，已如前述。則丙○○就所犯參與犯罪組織罪、招募他人
    加入犯罪組織罪，自應依想像競合關係，從一重論以招募他
    人加入犯罪組織罪。另招募他人加入犯罪組織罪在性質上屬
    於狀態犯，並非繼續犯，且招募他人加入犯罪組織非為實行
    犯罪組織手段之必要方法，實行犯罪組織手段亦非為招募他
    人加入犯罪組織之當然結果，是招募他人加入犯罪組織之行
    為並非為組織犯罪手段實行行為之一部，難認其二者間有何
    實行行為局部重疊關係，是丙○○招募之行為與其事後所為之
    加重詐欺取財行為間，並無局部同一性關係，自無從論以想
    像競合犯，該二行為乃數行為，觸犯數罪名之實質競合數罪
    併罰關係（臺灣高等法院暨所屬法院108年法律座談會刑事
    類提案第8號參考）。從而，丙○○就招募他人加入犯罪組織
    部分，與前揭3人以上共同冒用政府機關及公務員名義詐欺
    取財犯行（3罪），犯意各別，行為互殊，應予分論併罰。 
　⒋戊○○部分：
　⑴關於組織犯罪防制條例部分：
    戊○○係犯組織犯罪防制條例第3條第1項後段之參與犯罪組織
    罪。
  ⑵就犯罪事實欄一、㈠所為：
　  戊○○係犯刑法第339條之4第1項第1款、第2款之3人以上共同
    詐欺取財罪，洗錢防制法第14條第1項之一般洗錢罪。其以
    一行為觸犯上揭2罪名，為想像競合犯，依刑法第55條規定
    ，應從一重之3人以上共同詐欺取財罪處斷。
  ⑶戊○○雖有前述參與犯罪組織罪之犯行，惟因該參與犯罪組織
    係屬一繼續行為，依前述說明，為避免雙重評價、過度評價
    ，應與其所犯加重詐欺取財犯行，論以想像競合犯，並從一
    重論以3人以上共同詐欺取財罪。
　⒌丁○○部分：
　⑴關於組織犯罪防制條例部分：
    核丁○○係犯組織犯罪防制條例第3條第1項後段之參與犯罪組
    織罪。
  ⑵就犯罪事實欄一、㈡至㈢所為：
　①均係犯刑法第339條之4第1項第1款、第2款之3人以上共同冒
    用政府機關及公務員名義詐欺取財罪、第216條、第211條、
    第210條之行使偽造公文書、私文書罪，洗錢防制法第14條
    第1項之一般洗錢罪。
　②丁○○與壬○○、己○○、丙○○及本案詐欺集團其他成員就數次向
    庚○○○收取贓款之行為，應屬基於單一犯意而侵害同一法益
    ，其時空密接，應論以接續犯。
  ③丁○○各次犯行所犯上開2罪，係以一行為觸犯數罪名，皆為想
    像競合犯，依刑法第55條規定，各應從一重之3人以上共同
    冒用政府機關及公務員名義詐欺取財罪處斷。
　⑶上開丁○○所犯2次加重詐欺取財犯行，雖其中丁○○亦有前述參
    與犯罪組織罪之犯行，惟因該參與犯罪組織係屬一繼續行為
    ，依前述說明，為避免雙重評價、過度評價，應僅就首次即
    如犯罪事實欄一、㈡所示之加重詐欺取財犯行，論以3人以上
    共同冒用政府機關及公務員名義詐欺取財罪及參與犯罪組織
    罪之想像競合犯，並從一重論以3人以上共同冒用政府機關
    及公務員名義詐欺取財罪；而就其所犯如犯罪事實欄一、㈢
    所示犯行，不再論參與犯罪組織罪。丁○○所犯3人以上共同
    冒用政府機關及公務員名義詐欺取財罪共2罪，犯意各別、
    行為有異，應予分論併罰。　 
　㈢正犯關係之說明：
  ⒈壬○○、己○○、丙○○、戊○○就事實欄一、㈠部分，與
　　「經理」、「金哥」等其他本案詐欺集團不詳成員間，有犯
　　意聯絡及行為分擔，應論以共同正犯。
  ⒉壬○○、己○○、丙○○、丁○○就事實欄一、㈡至㈢部分，與「經理
    」、「金哥」等其他本案詐欺集團不詳成員間，有犯意聯絡
    及行為分擔，應論以共同正犯。
  ㈣本案詐欺集團不詳成員於上開偽造公文書上偽造「臺灣臺中
    地方法院檢察署印」等公印文，及丙○○委請不知情之刻印業
    者偽造之「行政執行處印」之印章後，蓋用該印章於偽造公
    文書B之行為，及於上開存摺封面、內頁蓋印「凍結證物」
    印文之行為，均係各該偽造公文書、私文書之階段行為；其
    等偽造公、私文書後復由丁○○等車手持以行使，該偽造之低
    度行為應為行使之高度行為所吸收，均不另論罪。另丙○○利
    用不知情之刻印業者遂行上揭偽造印章犯行，屬間接正犯。
  ㈤刑之減輕之說明：
    想像競合犯之處斷刑，本質上係「刑之合併」。其所謂從一
    重處斷，乃將想像競合犯組成之評價上數罪，合併為科刑一
    罪，其所對應之刑罰，亦合併其評價上數罪之數法定刑，而
    為一個處斷刑。易言之，想像競合犯侵害數法益者皆成立犯
    罪，論罪時必須輕、重罪併舉論述，同時宣告所犯各罪名，
    包括各罪有無加重、減免其刑之情形，亦應說明論列，量刑
    時併衡酌輕罪部分量刑事由，評價始為充足，然後依刑法第
    55條前段規定「從一重處斷」，非謂對於其餘各罪可置而不
    論。因此，法院決定處斷刑時，雖以其中最重罪名之法定刑
    ，做為裁量之準據，惟於裁量其輕重時，仍應將輕罪合併評
    價在內（最高法院108年度台上字第4405 、4408號判決同採
    此旨）。查壬○○於偵查及本院審理時就洗錢犯行，均自白不
    諱；己○○於偵查及本院審理時就參與犯罪組織、洗錢等犯行
    ，均自白不諱；丙○○於偵查及本院審理時就招募他人加入犯
    罪組織、洗錢犯行，均自白不諱。壬○○合於洗錢防制法第16
    條第2項之減刑規定；己○○合於組織犯罪防制條例第8條第1
    項後段及洗錢防制法第16條第2項之減刑規定；丙○○合於組
    織犯罪防制條例第8條第2項後段及洗錢防制法第16條第2項
    之減刑規定。雖其等所犯參與犯罪組織、洗錢等罪屬想像競
    合犯其中之輕罪，依上揭說明，各應依上揭規定，於量刑時
    一併評價。
三、科刑：
  ⒈爰以行為人之責任為基礎，審酌壬○○等5人，均正值青壯之年
    ，不思循正當途徑獲取所需，竟為圖謀一己私利，參與本案
    詐騙集團，壬○○並位居指揮之角色，而以有組織、大規模、
    縝密分工之方式，共同向人民施詐行騙，貪圖可輕鬆得手之
    不法利益，價值觀念嚴重偏差，造成社會信任感危機，損害
    被害人財產法益，破壞司法人員、公務人員聲譽，及人民對
    於政府機關及公務員的信賴，為追查本件犯罪大量耗費司法
    人力、物力，詐欺集團上游又刻意製造諸多成員間的斷點，
    使偵查機關難以往上追緝，詐欺集團首腦繼續逍遙法外，造
    成被害人財產無法追回及社會互信基礎破毀，衍生嚴重社會
    問題，惡性非輕，所造成之損害難認輕微，實均值非難；暨
    念壬○○犯罪後終能坦承部分犯行，並已與甲○○○成立和解並
    已賠償2萬元（見本院金訴卷第377頁），及與乙○○成立調解
    並已賠償6萬元（見本院金訴卷一第335頁），及與庚○○○達
    成和解（賠償金20萬元），已先賠償5萬元（見本院金訴卷
    二第133、145頁）。己○○坦承犯行，並與乙○○成立調解，然
    尚未給付賠償金；另與甲○○○成立調解，並賠償2萬元（見本
    院金訴卷二第149、153頁）。丙○○坦承犯行，並分別與乙○○
    、甲○○○、庚○○○成立調解，並已分別賠償2萬元、4萬元、5
    萬元（見本院金訴卷二第99、103、107頁）。戊○○、丁○○始
    終否認犯行、未賠償告訴人之犯後態度；兼衡壬○○高中畢業
    之智識程度，警詢自陳家庭經濟情況貧寒等生活狀況；己○○
    高職肄業之智識程度，警詢自陳家庭經濟情況勉持等生活狀
    況；丙○○二、三專肄業之智識程度，警詢自陳家庭經濟情況
    勉持等生活狀況；戊○○二、三專畢業之智識程度，警詢自陳
    家庭經濟情況小康等生活狀況；丁○○高職肄業之智識程度，
    警詢自陳家庭經濟情況貧寒等生活狀況，暨其等獲利程度、
    犯罪動機、目的、手段、素行等一切情狀，分別量處如主文
    所示之刑，另審酌壬○○、己○○、丙○○、丁○○所為前述各犯行
    之期間及次數，兼衡以限制加重原則、比例原則、平等原則
    、責罰相當原則等界限，爰就壬○○等4人所犯上開犯行所處
    之各有期徒刑，定應執行刑如主文所示。
　⒉不予宣告緩刑及強制工作之說明：
    壬○○、丙○○之辯護人雖各以其家庭情況等由主張對其宣告緩
    刑等語。惟查壬○○固坦認大部分犯行，及丙○○坦認全部犯行
    ，其2人與告訴人達成調解、和解及賠償損害之情形，均如
    上述，然依其2人年齡及智識能力，應知我國詐騙集團對於
    民眾之財產安全及社會秩序已形成嚴重危害，卻為牟一己私
    利，壬○○與本案詐欺集團上游成員共同指揮本案相關犯行；
    丙○○則擔任車手頭，犯罪所生危害甚屬嚴重，且本院已參酌
    其2人犯罪情節及犯後態度，量處前揭適當之刑度，認均無
    暫不執行為適當之情形，故不予緩刑之宣告。另組織犯罪防
    制條例第3條第3項有關犯參與犯罪組織罪應令強制工作之規
    定，業經大法官釋字第812號解釋認屬違憲而失其效力，是
    就壬○○等5人違反組織犯罪防制條例部分，已無強制工作規
    定適用與否之判斷問題，均附此敘明。
四、沒收：
  ㈠按刑法第219條所規定：「偽造之印章、印文或署押，不問屬
    於犯人與否，沒收之。」係採義務沒收主義，凡偽造之印文
    或署押，不論是否屬於犯人所有，亦不論有無搜獲扣案，苟
    不能證明其已滅失，均應依法宣告沒收。經查，如附表二所
    示偽造公文書業經本案告訴人交付警察機關扣案，而非屬壬○○等人及本案詐欺集團成員所有，自不得依刑法第38條第1
    項第2款規定宣告沒收。另扣案之「行政執行處印」印章1枚
    ，丙○○於偵訊中供陳該印章係壬○○指示其委請不知情刻印業
    者偽造，且觀之偽造公文書B之提存文件、臺中地檢署監管
    科收據各蓋有該「行政執行處印」印文，是堪認自該次起，
    壬○○、丙○○等人已開始使用該印章，是應於犯罪事實一、㈡
    至㈢之各被告罪刑項下宣告沒收。至如附表二所示偽造公文
    書上之偽造「臺灣臺中地方法院檢察署印」公印文共11枚、
    偽造「王清杰」印文共11枚、偽造「處長莊進國」、「檢察
    行政處鑑」印文各3枚及「行政執行處印」印文共2枚，依上
    揭說明，均應依刑法第219條之規定宣告沒收。
  ㈡供犯罪所用、犯罪預備之物或犯罪所生之物，屬於犯罪行為
    人者，得沒收之，刑法第38條第2項前段定有明文。經查：
  ⒈就附表三編號4至6、8所示之物，係屬壬○○所實際管領，並供
    本案犯罪所用，此據壬○○陳述明確（見本院金訴卷二第63頁
    ），爰依前開規定宣告沒收。至附表三之其餘扣案物並無事
    證顯示與本案犯行有關，均不予宣告沒收。
  ⒉就附表四編號1、3、8所示之物，係屬丙○○所實際管領，並供
    本案犯罪所用，此據丙○○陳述明確（見本院金訴卷二第63頁
    ）；至丙○○雖辯稱附表四編號7所示之物係其個人使用，然
    據被告壬○○與丙○○通訊監聽譯文（見偵25291卷一第70至72
    頁），該門號確有用於聯絡壬○○而為本案犯行，爰依前開規
    定宣告沒收。至附表四編號4至6所示之物，雖為丙○○為本案
    犯行所穿著之衣物，而屬供本案犯罪所用之物，然該等扣案
    物欠缺刑法上之重要性，依刑法第38條之2第2項之規定，不
    予宣告沒收。另附表三之其餘扣案物並無事證顯示與本案犯
    行有關，故均不予沒收。
  ⒊就附表五編號5所示之物，係屬丁○○所實際管領，並供本案犯
    罪所用，此據丁○○陳述明確（見本院金訴卷二第64頁），爰
    依前開規定宣告沒收。至附表五編號1至4所示之物，雖為丁○○為本案犯行所穿著之衣物，而屬供本案犯罪所用之物，然
    該等扣案物欠缺刑法上之重要性，依刑法第38條之2第2項之
    規定，不予宣告沒收。
  ⒋就附表六編號1所示之物，係屬戊○○所實際管領，並供本案犯
    罪所用，此據戊○○陳述明確（見本院金訴卷二第64頁），爰
    依前開規定宣告沒收。至附表六編號2、3所示之物，戊○○雖
    自陳為本案犯行所穿著之衣物，而屬供本案犯罪所用之物，
    然該等扣案物欠缺刑法上之重要性，依刑法第38條之2第2項
    之規定，不予宣告沒收。
  ⒌就附表七編號2所示之物，係屬己○○所實際管領，並供本案犯
    罪所用，此據被告己○○陳述明確（見本院金訴卷二第64頁）
    ，爰依前開規定宣告沒收。
  ㈢犯罪所得，屬於犯罪行為人者，沒收之；於全部或一部不能
    沒收或不宜執行沒收時，追徵其價額，刑法第38條之1第1項
    前段及第3項分別定有明文。刑法關於不法所得之沒收及追
    徵，其目的係在剝奪犯罪行為人之實際犯罪所得（原物或其
    替代價值利益），使其不能坐享犯罪之成果，以杜絕犯罪誘
    因，可謂對抗、防止經濟、貪瀆犯罪之重要刑事措施，性質
    上屬類似不當得利之衡平措施，著重所受利得之剝奪。是刑
    法第38條之1第1項前段所稱「屬於犯罪行為人者」，並非以
    民事法律上財產權歸屬為標準，而係指事實上由犯罪行為人
    支配或享有之所得或利益，均屬之。又二人以上共同犯罪，
    關於犯罪所得之沒收或追徵，應就各人所分得者為之（最高
    法院104年度台上字第3937號判決同此見解）。另依刑法第3
    8條之2第1項前段規定，犯罪所得及追徵之範圍與價額，認
    定顯有困難時，得以估算認定之。經查：
  ⒈被告壬○○於警詢中供稱：不論金額多寡由車手頭及車手平分1
    0％，車手頭利潤會比較高，收水車手跟我的部分平分5％當作
    報酬，其餘款項則依上游指示丟包至指定地點交付予上游等
    語（見偵23749卷第19頁）。丙○○於警詢中供稱：就甲○○○部
    分，獲得1萬7,000元之報酬；就乙○○部分，獲得2、3萬元之
    報酬；就庚○○○部分，分別獲得2萬元、3萬3,300元、1萬5,0
    00元（見偵23748卷第88至89頁）。戊○○於警詢及偵訊中供
    稱：就甲○○○部分，僅獲得3,000元之報酬（見偵23747卷第1
    3、72頁）。丁○○於警詢中供稱：就乙○○部分，獲得1萬元之
    報酬；庚○○○部分，分別獲得1萬元、1萬5,000元、1萬5,000
    元之報酬（見偵23750卷第11至14頁）。至己○○於警詢稱：
    壬○○會打電話叫我拿報酬，每次收款大約都拿5,000元(見偵
    23856卷第7頁)。壬○○、己○○就分得報酬金額雖供述不一致
    ，然審酌壬○○於本案居於指揮角色，壬○○分得較多之報酬，
    應較符常情，是關於壬○○分得之報酬應以其2人可得成數扣
    除己○○所得金額為準。
  ⒉據此，壬○○與己○○得自詐欺款項獲取5％之報酬，而丙○○與戊○○、丁○○得獲取詐欺款項10％之報酬，然渠等並非均分報酬，
    比例有所不一，是依前述認定結果，本案犯罪所得如下：
  ⑴就事實欄一、㈠部分，戊○○向甲○○○收取20萬元款項，其分得3
    ,000元，被告丙○○分得1萬7,000元，被告己○○分得5,000元
    ，被告壬○○分得5,000元。
  ⑵就事實欄一、㈡部分，丁○○向乙○○收取40萬元款項，其分得1
    萬元，丙○○分得3萬元，己○○分得5,000元，壬○○分得1萬5,0
    00元。
  ⑶就事實欄一、㈢部分，丁○○第一次向庚○○○收取30萬元，其分
    得1萬元，丙○○分得2萬元，己○○分得5,000元，壬○○分得1萬
    元；丁○○第二次向庚○○○收取48萬元，其分得1萬5,000元，
    丙○○分得3萬3,000元，己○○分得5,000元，壬○○分得1萬9,00
    0元；丁○○第三次向庚○○○收取30萬元，其分得1萬5,000元，
    丙○○分得1萬5,000元，己○○分得5,000元，壬○○分得1萬元。
  ⒊綜上，壬○○、丙○○、丁○○、戊○○、己○○於本案實際分得之犯
    罪所得分別為5萬9,000元、11萬5,000元、5萬元、3,000元
    、2萬5,000元，壬○○等5人之犯罪所得，除己○○於審理時自
    陳扣案之9,300元係本案犯罪所得剩餘外，均未據扣案，本
    應宣告沒收。惟犯罪所得已實際合法發還被害人者，不予宣
    告沒收或追徵，刑法第38條之1第5項定有明文。查壬○○與甲○○○、乙○○、庚○○○均達成和解，共賠償13萬元，已超過其實
    際犯罪所得5萬9,000元，依上揭規定，堪認壬○○已將犯罪所
    得實際合法發還告訴人，是不另宣告沒收其犯罪所得。至丙○○雖與甲○○○、乙○○、庚○○○達成和解，共賠償11萬元，堪認
    已實際合法發還11萬元，惟因其犯罪所得為11萬5,000元，
    是應就未扣案之犯罪所得5,000元宣告沒收，於全部或一部
    不能沒收或不宜執行沒收時，追徵其價額。另己○○與甲○○○
    成立調解，已賠償2萬元，堪認已實際合法發還2萬元，惟因
    其犯罪所得為2萬5,000元，是應就其扣案之9,300元宣告沒
    收5,000元。至丁○○、戊○○之犯罪所得均未扣案，均應依刑
    法第38條之1第1項前段及第3項規定，予以宣告沒收，並於
    全部或一部不能沒收或不宜執行沒收時，追徵其價額。
五、不另為無罪諭知部分：
　　起訴書固認戊○○就其所犯上開犯行對於其他成員冒用政府機
    關及公務員名義，向甲○○○行使偽造公文書部分，亦應共同
    負責。惟按共同正犯之所以應對其他共犯所實施之行為負全
    部責任，以該行為係在其犯意聯絡之範圍內為限，若其他共
    犯所實施之行為，已超越其犯意聯絡範圍，而非行為人所預
    見者，則僅就其所知之程度，令負責任，未可概以共同正犯
    論。經查，詐欺集團之詐騙手法層出不窮，不一而足，未必
    冒用政府機關或公務員之名義，亦未必向被害人交付行使偽
    造公文書。戊○○雖於本案擔任車手，並交付「偽造公文書A
    」與甲○○○，然無證據足認戊○○為本案詐欺集團主要核心成
    員，或有參與向甲○○○施用詐術部分，其對於該集團究竟如
    何向告訴人施用詐術之細節，即未必知情。又其所辯壬○○、
    丙○○等人告以因酒客母親欲代子支付酒帳情節，核與壬○○與
    丙○○於108年8月26日上午9時4分之通訊監察譯文內容大致相
    符。至「經理」與丙○○於同日下午2時38分之通訊監察譯文
    中，「經理」固有對丙○○提及戊○○不虛、當成他是公務人員
    、就是來做事的等語，惟此至多僅能認「經理」滿意戊○○當
    天表現，認戊○○之舉動不致讓被害人起疑，尚無從僅以此部
    分對話，遽認戊○○主觀上知悉其他成員冒用政府機關或公務
    員名義，及知悉所交付之文件係偽造之公文書，從而，此部
    分仍有合理之可疑，依罪疑惟輕原則，應為有利戊○○之認定
    。故起訴書認戊○○涉犯刑法第339條之4第1項第1款之冒用政
    府機關及公務員名義詐欺取財、第216條、第211條行使偽造
    公文書部分，尚屬不能證明，惟如成立犯罪，與上開論罪科
    刑部分有實質上或裁判上一罪關係，爰不另為無罪之諭知。
據上論斷，應依刑事訴訟法第299條第1項前段，判決如主文。
本案經檢察官辛○○提起公訴，檢察官林曉霜、謝咏儒到庭執行職
務。
中　　華　　民　　國　　111 　年　　1 　　月　　25　　日
　　　　　　　　　刑事第十三庭  審判長法　官　潘怡華
　　　　　　　　　                    法  官  郭鍵融
　　　　　　　　　                    法  官  簡方毅
以上正本證明與原本無異。
如不服本判決應於收受判決後20日內向本院提出上訴書狀，並應
敘述具體理由。其未敘述上訴理由者，應於上訴期間屆滿後20日
內向本院補提理由書(均須按他造當事人之人數附繕本)「切勿逕
送上級法院」。 
                                      書記官  施懿珊
中　　華　　民　　國　　111 　年　　1 　　月　　27　　日
附錄論罪科刑法條：
組織犯罪防制條例第3條
發起、主持、操縱或指揮犯罪組織者，處3年以上10年以下有期
徒刑，得併科新臺幣1億元以下罰金；參與者，處6月以上5年以
下有期徒刑，得併科新臺幣1千萬元以下罰金。但參與情節輕微
者，得減輕或免除其刑。
具公務員或經選舉產生之公職人員之身分，犯前項之罪者，加重
其刑至二分之一。
犯第1項之罪者，應於刑之執行前，令入勞動場所，強制工作，
其期間為3年。
前項之強制工作，準用刑法第90條第2項但書、第3項及第98條第
2項、第3項規定。
以言語、舉動、文字或其他方法，明示或暗示其為犯罪組織之成
員，或與犯罪組織或其成員有關聯，而要求他人為下列行為之一
者，處3年以下有期徒刑，得併科新臺幣3百萬元以下罰金：
一、出售財產、商業組織之出資或股份或放棄經營權。
二、配合辦理都市更新重建之處理程序。
三、購買商品或支付勞務報酬。
四、履行債務或接受債務協商之內容。
前項犯罪組織，不以現存者為必要。
以第5項之行為，使人行無義務之事或妨害其行使權利者，亦同
。
第5項、第7項之未遂犯罰之。
組織犯罪防制條例第4條
招募他人加入犯罪組織者，處6月以上5年以下有期徒刑，得併科
新臺幣1千萬元以下罰金。
成年人招募未滿十八歲之人加入犯罪組織者，依前項規定加重其
刑至二分之一。
以強暴、脅迫或其他非法之方法，使他人加入犯罪組織或妨害其
成員脫離者，處1年以上7年以下有期徒刑，得併科新臺幣2千萬
元以下罰金。
前項之未遂犯罰之。
中華民國刑法第339條之4
犯第339條詐欺罪而有下列情形之一者，處1年以上7年以下有期
徒刑，得併科1百萬元以下罰金：
一、冒用政府機關或公務員名義犯之。
二、三人以上共同犯之。
三、以廣播電視、電子通訊、網際網路或其他媒體等傳播工具，
    對公眾散布而犯之。
前項之未遂犯罰之。
中華民國刑法第216條
（行使偽造變造或登載不實之文書罪）
行使第210條至第215條之文書者，依偽造、變造文書或登載不實
事項或使登載不實事項之規定處斷。
中華民國刑法第211條
（偽造變造公文書罪）
偽造、變造公文書，足以生損害於公眾或他人者，處1年以上7年
以下有期徒刑。
中華民國刑法第210條
（偽造變造私文書罪）
偽造、變造私文書，足以生損害於公眾或他人者，處5年以下有
期徒刑。
洗錢防制法第14條
有第二條各款所列洗錢行為者，處7年以下有期徒刑，併科新臺
幣5百萬元以下罰金。
前項之未遂犯罰之。
前二項情形，不得科以超過其特定犯罪所定最重本刑之刑。
　　　　　　　　　　　　　　　　　　　
附表一：
編號 犯罪事實  主文 1 一、㈠  壬○○犯指揮犯罪組織罪，處有期徒刑3年6月。    丙○○招募他人加入犯罪組織罪，處有期徒刑8月；又犯3人以上共同冒用政府機關及公務員名義詐欺取財罪，處有期徒刑1年4月。    戊○○犯3人以上共同冒用政府機關及公務員名義詐欺取財罪，處有期徒刑1年8月。    己○○犯3人以上共同冒用政府機關及公務員名義詐欺取財罪，處有期徒刑1年4月。 2 一、㈡  壬○○犯3人以上共同冒用政府機關及公務員名義詐欺取財罪，處有期徒刑1年8月。    丙○○犯三人以上共同冒用政府機關及公務員名義詐欺取財罪，處有期徒刑1年6月。    丁○○犯三人以上共同冒用政府機關及公務員名義詐欺取財罪，處有期徒刑1年8月。    己○○犯三人以上共同冒用政府機關及公務員名義詐欺取財罪，處有期徒刑1年6月。 3 一、㈢  壬○○犯三人以上共同冒用政府機關及公務員名義詐欺取財罪，處有期徒刑2年4月。    丙○○犯三人以上共同冒用政府機關及公務員名義詐欺取財罪，處有期徒刑1年10月。    丁○○犯三人以上共同冒用政府機關及公務員名義詐欺取財罪，處有期徒刑2年。    己○○犯三人以上共同冒用政府機關及公務員名義詐欺取財罪，處有期徒刑1年10月。 
附表二：
編號 犯罪事實 偽造之公文書 偽造之公印文 偽造之印文 備註 1 一、㈠ 「臺灣臺中地方法院行政凍結管收執行命令」1張 「臺灣臺中地方法院檢察署印」1 枚 「王清杰」、「處長莊進國」、「檢察行政處鑑」各1枚 偽造公文書A   「臺中地檢署監管科收據」1張 「臺灣臺中地方法院檢察署印」1枚  「王清杰」1 枚   2 一、㈡ 「臺中地檢署監管科收據」1張 「臺灣臺中地方法院檢察署印」1枚  「王清杰」、「行政執行處印」各1枚  偽造公文書B   「臺中地方法院檢察署108年度存字第153號」提存文件1張 「臺灣臺中地方法院檢察署印」1 枚 「王清杰」、「行政執行處印」各1枚     「臺灣臺中地方法院行政凍結管收執行命令」1張 「臺灣臺中地方法院檢察署印」1 枚 「王清杰」、「處長莊進國」、「檢察行政處鑑」各1枚  3 一、㈢ 「臺灣臺中地方法院行政凍結管收執行命令」1張 「臺灣臺中地方法院檢察署印」1 枚 「王清杰」、「處長莊進國」、「檢察行政處鑑」各1枚 偽造公文書C   「臺中地方法院檢察署」文書1張 「臺灣臺中地方法院檢察署印」1 枚 「王清杰」1 枚     「臺中地檢署監管科收據」1張 「臺灣臺中地方法院檢察署印」1枚  「王清杰」1 枚     「臺中地方法院檢察署」文書1張 「臺灣臺中地方法院檢察署印」1 枚 「王清杰」1 枚  偽造公文書D   「臺中地檢署監管科收據」1張 「臺灣臺中地方法院檢察署印」1枚  「王清杰」1 枚     「臺中地方法院保證金收據」1張 「臺灣臺中地方法院檢察署印」1 枚 「王清杰」1 枚  偽造公文書E 
附表三：壬○○扣案物
編號 品項 數量 備註 沒收與否之諭知 1 現金 3萬3,400元  不予沒收 2 OPPO手機 1支 含SIM卡1張 （門號：0000000000；IMEI：000000000000000、000000000000000）  3 KIWI手機 1支 無SIM卡 （IMEI：000000000000000）  4 KING手機 1支 含SIM卡1張 （門號：0000000000；IMEI：000000000000000） 沒收 5 MTO手機 1支 含SIM卡1張 （門號：0000000000；IMEI：000000000000000）  6 KIWI手機（黑） 1支 含SIM卡1張 （門號：0000000000；IMEI：000000000000000）  7 SOWA手機 1支 無SIM卡 （IMEI：000000000000000；000000000000000） 不予沒收 8 HUGIGA手機 1支 含SIM卡1張 （門號：+0000000000000；IMEI：000000000000000） 沒收 9 SOWA手機（黑） 1支 無SIM卡 （IMEI：000000000000000；000000000000000） 不予沒收  10 HUGIGA手機 1支 無SIM卡 （IMEI：000000000000000；000000000000000）  
附表四：丙○○扣案物
編號 品項 數量 備註 沒收與否之諭知 1 偽造印章 1枚 「行政執行處印」 沒收 2 SIM卡 4張 （遠傳卡號：000000000000000、000000000000000、000000000000000；台灣大哥大卡號：0000000000000） 不予沒收 3 印泥 1個  沒收 4 綠色外套 1件  不予沒收 5 牛仔短褲 1件   6 迷彩短袖 T-shirt 1件   7 IPHONE手機 1支 含SIM卡1張 （門號：0000000000；IMEI：000000000000000；密碼8888） 沒收 8 KING手機 1支 含SIM卡1張 （門號：0000000000；IMEI：000000000000000）  
附表五：丁○○扣案物
編號 品項 數量 備註 沒收與否之諭知 1 短袖黑色上衣 1件  不予沒收 2 黑色長褲 1件   3 黑色便帽 1頂   4 黑色後背包 1個   5 SONY手機 1支 含SIM卡1張 （門號：0000000000；IMEI：000000000000000） 沒收 
附表六：戊○○扣案物
編號 品項 數量 備註 沒收與否之諭知 1 OPPO手機 1支 含SIM卡1張 （門號：0000000000；IMEI：000000000000000；密碼：781225） 沒收 2 灰色上衣 1件  不予沒收 3 黑色長褲 1件   
附表七：己○○扣案物
編號 品項 數量 備註 沒收與否之諭知 1 現金 9,300元  沒收5,000元 2 手機 1支 含SIM卡1張 （門號：0000000000；IMEI：000000000000000） 沒收